---
title: "Mapy napadení invazními druhy v ČR"
author: "Katerina Krizova"
date: "`r Sys.Date()`"
output: 
  pdf_document: 
    toc: yes
    toc_depth: 3
---

```{r setup, include=FALSE}
knitr::opts_chunk$set(echo = F)
```

```{r include = F}
require(tidyverse)
library(sf)
library(sp)
library(rgeos)
library(rgdal)
require(reshape2)
require(ggpubr)
library(knitr)

path_in <- "D:/VURV/_INVAZE/data/" 
path_shp <- "D:/VURV/_INVAZE/data/shp/" 
path_out <- "D:/VURV/_INVAZE/results/" 

```

\newpage

# INVAZNÍ DRUHY

* [zavíječ zimostrázový](https://cs.wikipedia.org/wiki/Zav%C3%ADje%C4%8D_zimostr%C3%A1zov%C3%BD) (*Cydalima perspectalis*)
* *doplnit další dle potřeby*

```{r set spec and name, include=F}
druh <- "zavi"

if(druh == "zavi"){
     druhnam <- "Zavíječ zimostrázový"
  } else{
    print("It's a trap!")
  }
```

# ZÁKLADNÍ MAPOVÉ PODKLADY

* EEA 10km grid (polygon)
* kraje ČR (polygon)
* ~~okresy (polygon)~~
* ~~hranice HMP (polygon)~~
* ~~DMR5G (raster)~~


```{r}
eea10 <- st_read(paste0(path_shp, "CZ_cut_EEA_refCZgrid_10km_5514.shp"), crs = 5514, quiet = T)
nuts3 <- st_read(paste0(path_shp, "cr_nuts3.shp"), crs = 5514, quiet = T)
```


\newpage


# BODY VÝSKYTU Z TABULKY

## Pracovní tabulka


Cydalima_operatFile.csv

* Poslední verze **20.7.2022**

* problém s CRS při čtení tabulky v csv a jejím převodu na body -> zatím převedeno na shp v QGIS !!!


> náhled pracovní tabulky

```{r}
opf <- read.table(paste0(path_in, "Cydalima_operatFile.csv"), 
                  header = TRUE, sep = ",", fill = T)
head(opf)
```

> *id*

pořadové číslo zaznamenaného výskytu

> *zs*

zeměpisná šířka == latitude == Y == N

> *zd*

zeměpisná délka == longitude == X == E

> *stadium*

stadium nalezeného organizmu (housenka; dospělec; NEVÍM)

> *rok*

rok nálezu

> *kolo*

identifikátor 'kola' tvorby mapy
tvořen 'k' (*kolo*) + 211231 (*datum ve formátu rrmmdd)

> *v_mape*

nález zanesen do mapy **ANO** / **NE**


## Převod souřadnic na bodový shapefile


```{r include = F}
pts <- st_as_sf(opf, coords = c("zd", "zs"), crs = 4326)
```


```{r, fig.cap = "Kontrolní zobrazení bodů"}
ggplot(pts, aes(geometry = geometry))+
  geom_sf()+
  # ggtitle("EEA GRID CZ, n = 891") + 
  coord_sf()+
  theme_void()+
  theme(axis.ticks.x = element_blank(), axis.text.x = element_blank(), 
        axis.ticks.y = element_blank(), axis.text.y = element_blank(),
        plot.title = element_text(hjust = 0.5))
```


\newpage


# BODY VÝSKYTU JAKO SHAPEFILE

problém s CRS při čtení tabulky v csv a jejím převodu na body -> zatím převedeno na shp v QGIS

**cyd_k220720_5514.shp**


```{r}
point <- st_read(paste0(path_shp, "cyd_k220720_5514.shp"), crs = 5514, quiet = T)
```

## [EEA reference grid CZ](https://www.eea.europa.eu/data-and-maps/data/eea-reference-grids-2)

* celkový počet čtverců **891**

* prostorové rozlišení 10 km

```{r fig.cap= "Rozsireni invazniho druhu na uzemi CR"}
ggplot() +
  geom_sf(data = eea10, aes(geometry = geometry)) +
  geom_sf(data = point, aes(geometry = geometry)) +
  coord_sf()+
  theme_void()+
  theme(axis.ticks.x = element_blank(), axis.text.x = element_blank(), 
        axis.ticks.y = element_blank(), axis.text.y = element_blank(),
        plot.title = element_text(hjust = 0.5))
```

## Body dle termínu


```{r}
p211231 <- point %>% 
  filter(kolo == "k211231")
p220617 <- point %>% 
  filter(kolo == "k220617")
p220720 <- point %>% 
  filter(kolo == "k220720")
```


> **k211231** 

kolo k 31.12.2021
počet záznamů: `r nrow(p211231)`


> **k220617**

kolo k 17.6.2022
počet záznamů: `r nrow(p220617)`


> **k220720**

kolo k 20.7.2022
počet záznamů: `r nrow(p220720)`


## Body nové vs. staré


```{r, message=F, warning=FALSE}

# filter starych a novych udaju

stare <- point %>% 
  filter(v_mape == "ANO")
nove <- point %>% 
  filter(v_mape == "NE")

# prekryv starych a novych udaju se ctverci

sq_stare <- eea10[subset(stare, predicate = "contains"), ]
sq_nove <- eea10[subset(nove, predicate = "contains"), ]

# porovnani ID ctvercu starych a novych udaju -> kde je nove zaznamenany vyskyt?

sq_rozsir <- sq_nove %>% 
  dplyr::filter(!CELLCODE %in% sq_stare$CELLCODE)

# identifikace ID bodoveho zaznamu z novych udaju -> odmena
  
sq_odmena <- point[subset(sq_rozsir, predicate = "intersects"), ]  

# centroid ctvercu s potvrzenym vyskytem

sq_vyskyt <- eea10[subset(point, predicate = "contains"), ] # všechny body
sq_centroid <- st_centroid(sq_vyskyt)

```

> **stare** sf point

údaje, které už byly zaznamenány v předchozích kolech: `r nrow(stare)`

> **nove** sf point

nove: nově přidané údaje, které je nutné zanalyzovat: `r nrow(nove)`

> **sq_stare** sf polygon

čtverce, kde už byl výsket potvrzen v předchozích kolech: `r nrow(sq_stare)`

> **sq_nove** sf polygon

čtverce, které obsahují nově přidaná bodová data: `r nrow(sq_nove)`

> **sq_rozsir** sf polygon

filtr čtverců, které zatím nebyly obsazeny: `r nrow(sq_rozsir)`

> **sq_odmena** sf point

filtr \textcolor{red}{ZCELA NOVÝCH} údajů pro potřeby udělní odměny:

```{r}
print(sq_odmena)
```


# TVORBA LAYOUTU

```{r, message = F, warning=F, fig.cap= "Rozšíření invazního druhu v České republice"}
require(ggspatial) # annotation scale in ggplot layout
require(ggsn) # annotation scale in ggplot layout
# require(GISTools) # annotation scale in ggplot layout
require(prettymapr) # annotation scale in ggplot layout


ggplot() +
  geom_sf(data = eea10, aes(geometry = geometry, fill = "výskyt nepotvrzen")) + # vsechny ctverce
  geom_sf(data = sq_stare, aes(geometry = geometry, fill = "potvrzený výskyt")) +   # stare ctverce
  # geom_sf(data = sq_nove, aes(geometry = geometry, fill = "yellow")) + # nove ctverce
  geom_sf(data = sq_rozsir, aes(geometry = geometry, fill = "NOVĚ potvrzený výskyt")) + 
  geom_sf(data = nuts3, aes(geometry = geometry), fill=NA) + 
  # geom_sf(data = point, aes(geometry = geometry), size = 1, color = "gray22") + # vsechny body
  geom_sf(data = sq_centroid, aes(geometry = geometry), size = 1.5, color = "firebrick") +
  scale_fill_manual(values = c("výskyt nepotvrzen" = "darkolivegreen3",
                               "potvrzený výskyt" = "white",
                               "NOVĚ potvrzený výskyt" = "yellow")) +
  labs(fill = "", title = expression(paste("Rozšíření zavíječe zimostrázového " , italic("(Cydalima perspectalis)"), 
                                           " v České republice")))+
  annotation_scale(
    location = "br",
    style = "ticks",
    plot_unit = NULL,
    bar_cols = c("gray22", "white"),
    line_width = 1,
    height = unit(0.25, "cm"),
    pad_x = unit(0.25, "cm"),
    pad_y = unit(0.25, "cm"),
    text_pad = unit(0.15, "cm"),
    text_cex = 0.8,
    text_face = NULL,
    # text_family = "",
    tick_height = 1
)+ # https://stackoverflow.com/questions/61809382/how-can-i-put-a-scalebar-and-a-north-arrow-on-the-map-ggplot
  annotation_north_arrow( 
    location = "br",
    height = unit(1, "cm"),
    width = unit(0.8, "cm"),
    pad_x = unit(0.75, "cm"),
    pad_y = unit(0.90, "cm"),
    rotation = NULL,
    text_size = 30, # nefunguje
    style = north_arrow_orienteering
)+
  coord_sf()+
  theme_void(
        base_size = 11,
        # base_family = "Arial",
        base_line_size = base_size/22,
        base_rect_size = base_size/22)+
  theme(legend.position = c(0.85, 0.85), 
        plot.title = element_text(hjust = 0.5))

currentDate <- Sys.Date()
ggsave(paste0(path_out, currentDate, "_", druh, "_mapa.jpg"), device = "jpg", width = 10, height = 6, dpi = 300)


      # scale_colour_manual(values = c("B" = "pink", "C" = "purple")) +
  # scalebar(eea10, dist = 25, dist_unit = "km",
  #          transform = F, model = "WGS84",
  #          st.size = 3, box.color = "black", box.fill = "white",
  #           arrow_length = 100, arrow_distance = 60, arrow_north_size = 6) + # meritko
  # north(eea10, location = "topright", scale = 0.1, symbol = 12)+
  
  # scalebar(eea10, distance_legend = 25, dist_unit = "km",
  #                  arrow_length = 100, arrow_distance = 60, arrow_north_size = 6)+
    

 # scalebar(eea10, dist = 25, dist_unit = "km",
 #           transform = F, model = "WGS84",
 #           st.size = 3, box.color = "gray20", box.fill = "white") + # meritko
 #  north(eea10, location = "bottomright", scale = 0.1, symbol = 15)+  

```

